【裁判字號】    97,交上易,386
【裁判日期】    970401
【裁判案由】    過失致死
【裁判全文】
臺灣高等法院臺中分院刑事判決       97年度交上易字第386號
上  訴  人  臺灣臺中地方法院檢察署檢察官
被      告  乙○○
選任輔佐人  丁○○
上列上訴人因過失致死案件，不服臺灣臺中地方法院96年度交易
字第784號中華民國96年12月31日第一審判決（起訴案號：臺灣
臺中地方法院檢察署96年度偵字第21459號），提起上訴，本院
判決如下：
    主  文
原判決撤銷。
乙○○因過失致人於死，處有期徒刑伍月，如易科罰金，以新臺
幣壹仟元折算壹日。緩刑貳年。
    事  實
一、乙○○於民國96年5 月13日19時許，騎乘車牌號碼FMG- 469
    號重型機車，沿臺中市○○區○○路由南往北方向行駛，行
    經北屯路與北屯路212巷交岔口前，本應注意汽車（含機車
    ）行經行人穿越道，應減速慢行，遇有行人穿越時，無論有
    無交通警察指揮或號誌指示，均應暫停讓行人先行通過；及
    汽車（含機車）行駛時，駕駛人應注意車前狀況，並隨時採
    取必要安全措施。而依當時天候晴、路面乾燥、無缺陷、無
    障礙物及視距良好等情形，並無不能注意情事，竟疏於注意
    ，行經該處行人穿越道時，未減速慢行暫停讓行人先行通過
    ，亦未注意車前狀況，適張祥德沿北屯路212巷巷口欲由東
    往西方向，沿行人穿越道，穿越北屯路212巷與北屯路之交
    岔路口時，亦疏未注意行人經由行人穿越道穿越道路，行進
    方向為紅燈時，應停止讓綠燈方向人車先行。迨乙○○騎車
    行至該交岔路口時，未減速慢行，見張祥德穿越道路時，已
    煞避不及，竟以其重型機車前車頭撞擊未依號誌規定，沿行
    人穿越道闖越紅燈穿越交岔路口之張祥德，致張祥德倒地，
    受有腦部外傷併顱內出血等傷害，經送醫後於96年5月14日
    11 時30分許，不治死亡。
二、案經張祥德之子丙○○告訴臺灣臺中地方法院檢察署檢察官
    偵查起訴。
    理  由
一、訊據被告乙○○對於上揭事實供承不諱，核與被害人張祥德
    之子丙○○於警詢及檢察官訊問時指訴情節相符，且本件被
    告行經肇事路口時，其行進方向之燈號為綠燈，亦經證人即
    在場目擊者許昭儀於警詢時證述甚詳，復有交通事故調查報
    告表(一)(二)、道路交通事故現場圖各1紙及現場照片12張附卷
    可稽。此外，被害人張祥德因此車禍受有腦部外傷併顱內出
    血等傷害，經送醫後於96年5月14日11時30分許，不治死亡
    等情，經臺灣臺中地方法院檢察署檢察官督同檢驗員相驗屬
    實，並有相驗筆錄、相驗屍體證明書、驗斷書在卷可憑。按
    汽車行經行人穿越道，應減速慢行，遇有行人穿越時，無論
    有無交通警察指揮或號誌指示，均應暫停讓行人先行通過；
    及汽車行駛時，駕駛人應注意車前狀況，並隨時採取必要之
    安全措施，道路交通安全規則第103條、第94條第3項分別定
    有明文，被告既領有駕駛執照，其於上揭時地騎乘機車行駛
    自應遵守及注意上開道路交通安全規定。本件肇事責任歸屬
    雖以未遵行燈號指示，沿行人穿越道闖紅燈穿越交岔路口之
    被害人為肇事主因，然依車禍發生當時天候晴、夜間有照明
    、路面乾燥、無缺陷、道路無障礙物、視距良好等情況，有
    前揭道路交通事故調查表(一)可考，並無不能注意之情況，被
    告竟疏未注意，行經行人穿越道時亦未減速慢行，暫停讓闖
    越紅燈之行人張祥德先行通過，且未注意車前狀況，即貿然
    前行，致煞車不及而肇事，則被告之駕駛行為亦有過失，且
    其過失行為與被害人之死亡結果間具有相當因果關係甚明。
    本件事證明確，被告之犯行洵堪認定，應依法論罪科刑。
二、核被告所為，係犯刑法第276條第1項過失致死罪。被告為機
    車駕駛人，行經行人穿越道未依規定讓行人優先通行，因而
    致人死亡，依法應負刑事責任，自應依道路交通管理處罰條
    例第86條第1項規定，加重其刑。
三、原審認被告罪證明確，予以論罪科刑，固非無見，惟被告騎
    乘機車行經行人穿越道，未暫停讓行人先行通過，依法應依
    道路交通管理處理罰條例第86條第1項之規定，加重其刑，
    原審認本件係被害人闖紅燈沿行人穿越道穿越馬路，自無該
    條例之適用，顯有違誤，檢察官上訴指摘原判決有上開法律
    適用之違誤，為有理由，自應由本院予以撤銷改判。爰審酌
    被告無不法犯罪前科紀錄，素行尚佳，有臺灣高等法院被告
    前案紀錄表在卷可按，其騎乘機車行經行人穿越道，未減速
    慢行，禮讓行人優先通行，亦未注意車前狀況而肇事，雖有
    過失，並因此造成被害人死亡，侵害法益甚鉅，然本件車禍
    之發生被害人亦與有過失，而被告犯後均坦認罪行，表示悔
    意，並與告訴代理人丙○○達成和解，且已全數支付賠償金
    額，亦有臺中市北屯區調解委員會調解書影本在卷一切情狀
    ，量處如主文第2項所示之刑，並諭知易科罰金之折算標準
    。查被告未曾有任何不法犯罪前科紀錄，有台灣高等法院被
    告前案紀錄表在卷可稽，經此教訓後，應知警惕，當無再犯
    之虞，本院認對其所宣告之刑，以暫不執行為適當，爰依刑
    法第74條第1項第1款規定，併予宣告緩刑2年，以勵自新。
四、據上論斷，應依刑事訴訟法第369條第1項前段、第364條、
    第299條第1項前段，刑法第276條第1項、第41條第1項前段
    、第74條第1項第1款，刑法施行法第1條之1，道路交通管理
    處罰條例第86條第1項，判決如主文。
本案經檢察官甲○○到庭執行職務。
中    華    民    國    97    年    4    月     1    日
            刑事第六庭  審判長法  官  李  文  雄
                              法  官  邱  顯  祥
                              法  官  林  靜  芬
上列正本證明與原本無異。
不得上訴。
                              書記官  高  勳  楠
中    華    民    國    97    年    4    月     1    日


司法院資訊處製作；財團法人民間司法改革基金會備份。
